【裁判字號】    89,易,340
【裁判日期】    900322
【裁判案由】    恐嚇取財
【裁判全文】
臺灣嘉義地方法院刑事判決                          八十九年度易字第三四號
    公  訴  人  臺灣嘉義地方法院檢察署檢察官
    被      告  庚○○
    選任辯護人  林春發
    被      告  辛○○
右列被告等因恐嚇取財案件，經檢察官提起公訴（八十九年度偵字第二六號），本院
判決如左：
    主  文
庚○○共同意圖為自己不法之所有，以恐嚇使人將本人之物交付未遂，累犯，處有期
徒刑壹年。
辛○○共同意圖為自己不法之所有，以恐嚇使人將本人之物交付未遂，處有期徒刑拾
月。
    事  實
一、庚○○曾於民國八十六年間，因違反動產擔保交易法案件，經本院於八十六年九
    月二十五日以八十六年度易字第一四○五號判處有期徒刑五月，如易科罰金以三
    百元折算一日，由臺灣高等法院臺南分院以八十六年度上易字第二六四五號判決
    駁回上訴確定，於八十七年一月十三日易科罰金執行完畢，仍不知悔改。因庚○○懷疑於七十七年另案管訓期間，其前妻丁○○與甲○○同居時，甲○○曾以庚○○之錢財償還債務，致庚○○心有不甘，乃與辛○○基於意圖為自己不法所有
    共同犯意之聯絡，於八十八年十一月八日十四時三十分許，見甲○○之車牌號碼
    Ｆ五－三三九八號自小客車停放在嘉義市○○街二七四號龍漢宮前，乃入龍漢宮
    尋找甲○○。在龍漢宮，庚○○、辛○○要求甲○○至庚○○所經營設於嘉義市
    北門車站之北門車站停車場就上開問題商談解決辦法。甲○○即駕駛其所有上揭
    自小客車附載庚○○及辛○○至北門車站停車場，在北門車站停車場，庚○○以
    要甲○○「拿出新臺幣（下同）三百萬元，不然就給你死」等語恐嚇甲○○，致
    甲○○心生畏懼而同意三百萬元要回去與父親商量。至同日十五時許，庚○○乃
    駕駛上開甲○○之自小客車與辛○○附載甲○○至嘉義市○○街二七四號前，命
    甲○○下車，庚○○及辛○○則將該車開回並停放在北門車站車場。甲○○回家
    後，告知其叔父丙○○，丙○○並於同日十六時許偕同甲○○前往北門車站停車
    場，欲向庚○○、辛○○取回自小客車，嗣因庚○○、辛○○未在該處，改至庚○○、辛○○所在之嘉義市○○路停車場。在北港路停車場，庚○○接續前揭恐
    嚇取財犯意，向甲○○、丙○○表示：若沒有三百萬元，不是甲○○死，就是庚○○死等語，致甲○○心生畏懼。
二、案經甲○○報由嘉義市警察局第一分局報由臺灣嘉義地方法院檢察署檢察官偵查
    起訴。
    理  由
一、訊據被告庚○○、辛○○固坦承有於八十八年十一月八日十四時三十分許，在嘉
    義市○○街二七四號龍漢宮，遇見甲○○，並由甲○○駕駛所有自小客車附載庚○○及辛○○至庚○○經營之北門車站停車場之事實，惟矢口否認恐嚇甲○○之
    犯行，被告庚○○辯稱：「在停車場我表示希望就之前管訓期間內，他（指甲○○）和我老婆間的關係及花我一些錢及典當我喜美自小客車約三百萬元做個了結
    ，告訴人表示他本身沒有那麼多錢可還，但表示願以三百萬元做個了結，然後我
    們二人約定當晚十一時許到嘉義市○○街二七四號由己○○○先生居中協調，甲○○表示他要回去和父親，而我說你又沒有東西可保證，我怎知你會還？甲○○
    為表誠意，才將車子放在北門停車場」云云；被告辛○○則辯稱：「在北門車站
    停車場，庚○○表示要就甲○○與他太太關係及所花的錢做了結，之後甲○○表
    示以三百萬元解決，他要走時，我們說之前找你很多次都找不到，你又沒有保證
    ，這樣就要走了，甲○○表示車子留下來好了」云云。惟查：
  （一）被告二人如何的甲○○恐嚇取財之事實，業據告訴人甲○○於審理中指訴：
        「他們跟我說我和丁○○的事，要我拿出三百萬元，我們在那裏約半個小時
        左右，我車子就在停車場裏，然後他說我花了他三百萬黃金，可是我沒有，
        我說我要回去跟我父親商量，當時我很害怕，沒有討價還價，只想趕快離開
        ，我有同意三百萬元要向父親商量，然後他們二人由庚○○開我的車載我，
        我坐在駕駛座旁邊，辛○○坐後面，載到康樂街附近就放我下車」，「（問
        ：在北門停車場被告是否用言語恐嚇你？你會害怕嗎？）有的，庚○○說你
        不拿三百萬出來就給你死。我會害怕」，「（問：辛○○在龍漢宮時至離開
        北門停車場時有無說話？）他只有在車內時說要到那裏而己，他一直都在旁
        邊」。「（問：在北港路發生何事？）他們說拿三百萬再來講，否則要給你
        死，當時辛○○和我叔叔都在場，我們在那裏一下子就離開了，去警局報案
        」等語（詳本院八十九年六月二十七日訊問筆錄）明確。又證人即於八十八
        年十一月八日十四時三十分許在龍漢宮之己○○○，經本院傳拘未到，惟於
        偵查中證稱：「（問：甲○○稍後有去向妳借機車？）有，約當日下午三時
        許，有去向我借車」等語，與告訴人所指係被告二人搭載其至嘉義市○○街
        二七四號，再向己○○○借機車回家等語相符。
  （二）證人即告訴人之叔父丙○○於偵查中證稱：「甲○○向我說他車子被搶，叫
        我陪他去找，我問庚○○為何搶別人的車子，他問我是誰，便說拿三百萬元
        出來才來說，叫我不可報警，沒三百萬元不是他死，就是甲○○死，我就與
        甲○○離開」，「辛○○有在場，他向我們說要拿錢來，我們二人來就可以
        ，不要有其他人」等語（詳偵卷第二十五頁背面），及於審理中證稱：「（
        問：你是否於八十八年十一月八日與甲○○出去？）是的，當天下午四時許
        回來我看他很緊張，說車子被搶了，乙○○（甲○○之父）也在場，他也有
        跟他父親說，我們一起騎車出去，先到北門停車場時找不到人，我們轉往北
        港路停車場，被告二人在那裏，然後我說你為何拿別人的車子，庚○○說：
        不准報警，拿三百萬來再講；辛○○說：拿錢二個人來就好，二個人好兇」
        等語（詳本院八十九年六月二十七日訊問筆錄）等語，足證被告二人對甲○○恐嚇取財三百萬元，及扣留前開自小客車之犯行。
  （三）況三百萬元為數甚鉅，告訴人已向庚○○表示沒有錢，焉會於自己沒有財力
        之狀況下，向庚○○表示願付三百萬元？且如被告二人所言，被告二人與甲○○已約好當日晚間十一時許再協調，而告訴人已表自願支付三百萬元，則
        告訴人離開北門車站停車場時，可駕駛前揭自小客車離去，嗣晚上協調時再
        交出車輛即可。何必先將自小客車留在該停車場，並由被告二人先將甲○○
        載至嘉義市○○街二七四號，甲○○再向己○○○借機車回家？顯見告訴人
        並非於自願之情況下，將該自小客車留在北門車站停車場。
  （四）至庚○○辯稱：於接獲長榮派出所通知前往製作筆錄時，即將甲○○之車牌
        號碼Ｆ五－三三九八號自小客車鑰匙交予警員，並沒有扣留該自小客車意思
        云云。惟證人即警員戊○○於本院證稱：「八十八年十一月八日告訴人報案
        ，十一月十日我們請被告到警局詢問做筆錄，他說他沒有帶鑰匙，車子放在
        北門停車場。當天晚上他將車子鑰匙交給我，我將鑰匙交給三組，過一個多
        月後三組又將鑰匙還給我，我通知告訴人將鑰匙取回，之後他就沒有和我連
        絡了」等語（詳本院八十九年六月二十七日訊問筆錄），足證庚○○雖非如
        公訴人所指庚○○至派出所作筆錄時，沒有將車鑰匙提出，嗣因案件已送至
        刑事組，庚○○始不得不將車交出等語。惟由證人戊○○之證述可知，庚○○係因派出所警員之要求始於當日晚上將鑰匙交出，益證被告原已將車牌號
        碼Ｆ五－三三九八號自小客車扣留。
  （五）又證人即被告前妻丁○○雖於本院證稱：「（問：甲○○同居期間有無賣庚○○的自小客車？或花用蔡某的錢？）有的，那輛車抵押借了三、四十萬元
        ，他如果賭輸了有向我要錢花用，花了二、三百萬元，這些錢是庚○○之前
        存的」等語（詳本院八十九年十月二十日訊問筆錄）。惟告訴人否認有花用
        榮原三百萬元之事實，且告訴人之父乙○○亦到庭證稱告訴人與丁○○同居
        之事，前已與被告達成和解等語（詳本院八十九年十月二十日訊問筆錄），
        庚○○所辯甲○○欠其三百萬元，係甲○○表示自願還其三百萬元云云，不
        足採信。
  （六）至被告辛○○明知被告庚○○有恫嚇告訴人之情形，其本身雖未有恐嚇行為
        ，惟從伊自八十八年十一月八日十四時三十分許，至告訴人離開北門車站停
        車場之期間，及在北港路停車場處，伊均在旁助勢，增加告訴人之恐懼感，
        足證與庚○○有犯意聯絡及行為分擔。
  （七）綜上，被告二人所辯不足採信，事證已臻明確，彼等犯行均堪認定。
二、查被告二人係以扣留告訴人之自小客車為手段，而使告訴人交出三百萬元為目的
    ，扣留該自小客車，非基於不法所有之意圖為之。是核被告庚○○、辛○○所為
    ，均係犯刑法第三百四十六條第三項、第一項恐嚇取財未遂罪。被告二人就上揭
    犯行，有犯意聯絡及行為分擔，為共同正犯。被告二人先後在北門車站停車場及
    北港路停車場對告訴人恐嚇取財之犯行，係基於一犯意接續二次行為，侵害一個
    法益，應為接續犯，屬單純一罪。又庚○○曾於八十六年間，因違反動產擔保交
    易法案件，經本院於八十六年九月二十五日以八十六年度易字第一四○五號判處
    有期徒刑五月，由臺灣高等法院臺南分院以八十六年度上易字第二六四五號判決
    駁回上訴確定，於八十七年一月十三日易科罰金執行完畢，有臺灣高等法院被告
    全國前案紀錄表附卷可稽，其受有期徒刑之執行完畢，五年以內再犯有期徒刑以
    上之罪，為累犯，依法加重其刑。又被告二人已著手於恐嚇行為之實施，而未至
    取得財物結果，為未遂犯，應依刑法第二十六條前段之規定減輕其刑。庚○○部
    分有刑之加重及減輕之事由，應依刑法第七十一條規定先加後減。爰審酌被告二
    人犯罪之動機、目的，及扣留告訴人自小客車之手段、恐嚇要求交付之金額，與
    辛○○係在旁助勢，暨彼等犯罪後均否認犯行，態度不佳等一切情狀，分別量處
    如所主文所示之刑。
據上論斷，應依刑事訴訟法第二百九十九條第一項前段，刑法第二十八條、第三百四
十六條第三項、第一項、第二十六條、第四十七條，罰金罰鍰提高標準條例第一條前
段，判決如主文。
本案經檢察官張長樹到庭執行職務
中    華    民    國      九十      年      三      月      二十二      日
                                      臺灣嘉義地方法院刑事第三庭
                                          法  官  張  育  彰
右正本證明與原本無異。
如不服本判決，應於判決送達後十日內向本院提出上訴狀( 應附繕本 )。
中    華    民    國      九十      年      三      月      二十三      日
                                          書記官  馮  澤  文
附錄法條：刑法第三百四十六條
意圖為自己或第三人不法之所有，以恐嚇使人將本人或第三人之物交付者，處六月以
上五年以下有期徒刑，得併科一千元以下罰金。


司法院資訊處製作；財團法人民間司法改革基金會備份。
